臺灣臺北地方法院民事簡易判決     
                                  110年度北簡字第19432號
原      告  楊承翰  
訴訟代理人  楊秋癸  
被      告  洪文瑛  
            洪子賢  
兼上二人共同
訴訟代理人  洪文炳  
上列當事人間請求回復原狀等事件，本院於民國111年10月6日言
詞辯論終結，判決如下：
    主　　  文
被告應將坐落臺北市○○區○○段○○段○○○地號土地上門牌
號碼臺北市○○區○○街○○○號建物之屋頂平台上如附件所示增建物
拆除，將上開屋頂平台占用部分騰空返還原告及其他全體共有人
。
訴訟費用由被告負擔。
本判決得假執行。但被告如以新臺幣壹拾萬元預供擔保，得免為
假執行。
    事實及理由
壹、程序方面：
    本件原告主張坐落臺北市○○區○○段0○段000地號土地（下稱
    系爭土地）上門牌號碼臺北市○○區○○街000號建物（下稱系
    爭221號建物）之屋頂平台（下稱系爭屋頂平台）上如附件
    所示增建物（下稱系爭增建物）之市價為新臺幣（下同）64
    ,250元，被告則主張系爭增建物之市價超過50萬元，經本院
    依原告之聲請送鑑價，及囑託臺北市建成地政事務所測量系
    爭增建物，但因被告多次拒絕測量系爭增建物（見本院卷第
    215至217頁、第253至255頁），致無法測量並據以鑑定系爭
    增建物之市價，嗣兩造就本件訴訟合意適用簡易訴訟程序（
    見本院卷第237頁），是本件訴訟應適用簡易程序，合先敘
    明。
貳、實體方面：
一、原告主張：門牌號碼臺北市○○區○○街000號3樓房屋（下稱系
    爭3樓房屋）原為被告3人共有，嗣因債務人洪文炳遭強制執
    行，原告於民國109年12月間因拍賣登記取得系爭3樓房屋所
    有權權利範圍2/5，及系爭土地所有權權利範圍2/15。系爭
    屋頂平台遭被告無權占用並興建系爭增建物多年，被告在4
    樓樓梯間往系爭屋頂平台部分加設木門含喇叭鎖，且系爭屋
    頂平台上之系爭增建物被告也設有鐵門含鎖，被告並在
　　系爭增建物雨遮下方堆置大量雜物，顯然系爭屋頂平台全部
    已經遭被告占用，為此依民法第767條之規定，請求被告將
    系爭屋頂平台上系爭增建物全部拆除，將系爭屋頂平台騰空
    返還原告及其他全體共有人等語。並聲明：㈠如主文第1項所
    示。㈡願供擔保請准宣告假執行。
二、被告辯稱：被告3人因繼承成為系爭3樓房屋共有人，系爭增
    建物是被告之父於64年間出資興建，系爭增建物雖為依附於
    原建築之增建建物，但屬獨立出入之頂樓加蓋房屋，於構造
    上及使用上具獨立性，非附屬建物，原建築所有權範圍不及
    於系爭增建物，原告只有系爭土地2/15、系爭3樓房屋2/5所
    有權，原告沒有系爭增建物的所有權，被告3人是系爭增建
    物的原始起造人，被告3人一起擁有系爭增建物之事實上處
    分權。原告所有系爭3樓房屋2/5所有權，沒有被屋頂平台上
    被告之系爭增建物妨害，原告沒有權利請求被告拆除系爭增
    建物等語。並聲明：原告之訴駁回。
三、兩造不爭執之事實：
　　坐落臺北市○○區○○段0○段000地號土地上門牌號碼臺北市○○
    區○○街000號建物為3層樓建築物，其中第3層即221號3樓房
    屋原為被告3人共有，嗣因洪文炳之不動產遭強制執行，原
    告於109年12月間因拍賣登記取得系爭3樓房屋所有權權利範
    圍2/5、系爭土地所有權權利範圍2/15；系爭土地上系爭221
    號3層樓建物之屋頂平台上有如附件所示系爭增建物，被告3
    人為系爭增建物之事實上處分權人等情，業據兩造陳述綦詳
    ，並據原告提出系爭3樓房屋之建物登記謄本、臺灣臺北地
    方法院不動產權利移轉證書、臺北市稅捐稽徵處房屋稅籍證
    明書為證（見本院卷第17至27頁），且為兩造所不爭執，堪
    信為真實。　　
四、得心證之理由：
　㈠按所有人對於無權占有或侵奪其所有物者，得請求返還之。
    對於妨害其所有權者，得請求除去之。有妨害其所有權之虞
    者，得請求防止之；各共有人對於第三人，得就共有物之全
    部為本於所有權之請求。但回復共有物之請求，僅得為共有
    人全體之利益為之，民法第767條第1項、第821條分別定有
    明文。又按各共有人按其應有部分，對於共有物之全部雖有
    使用收益之權。惟共有人對共有物之特定部分使用收益，仍
    須徵得他共有人全體之同意，非謂共有人得對共有物之全部
    或任何一部有自由使用收益之權利。如共有人不顧他共有人
    之利益，而就共有物之全部或一部任意使用收益，即屬侵害
    他共有人之權利（最高法院62年度台上字第1803號判例意旨
    參照），於此情形，共有人得就共有物全部，而為所有權之
    請求。
　㈡再按公寓大廈管理條例第3條第1至4款規定：「本條例用辭定
    義如下：一、公寓大廈：指構造上或使用上或在建築執照設
    計圖樣標有明確界線，得區分為數部分之建築物及其基地。
    二、區分所有：指數人區分一建築物而各有其專有部分，並
    就其共用部分按其應有部分有所有權。三、專有部分：指公
    寓大廈之一部分，具有使用上之獨立性，且為區分所有之標
    的者。四、共用部分：指公寓大廈專有部分以外之其他部分
    及不屬專有之附屬建築物，而供共同使用者。」，又民法第
    799條第2項、第4項分別規定：「前項專有部分，指區分所
    有建築物在構造上及使用上可獨立，且得單獨為所有權之標
    的者。共有部分，指區分所有建築物專有部分以外之其他部
    分及不屬於專有部分之附屬物。」、「區分所有人就區分所
    有建築物共有部分及基地之應有部分，依其專有部分面積與
    專有部分總面積之比例定之。但另有約定者，從其約定。」
    。公寓大廈屋頂平台為大樓之屋頂，乃維持建物安全及其外
    觀所必要的構造，其性質應屬整棟大樓之共同使用部分，而
    為公寓大廈全體區分所有權人之共有部分。可知系爭屋頂平
    台之所有權歸系爭221號建物全體區分所有權人，自屬系爭2
    21號建物之共有部分，依民法第799條第4項規定，共有部分
    除經規約等另有約定供區分所有建築物之特定所有人使用外
    ，各共有人僅能按其應有部分對於共有物之全部為使用收益
    （民法第818條規定參照）。然查，系爭土地上門牌號碼臺
    北市○○區○○街000號3層樓建物之屋頂平台上有如附件所示系
    爭增建物，且被告3人為系爭增建物之事實上處分權人之事
    實，已如前述，並經本院於111年8月31日會同兩造及臺北市
    建成地政事務所測量人員至現場履勘屬實，有勘驗筆錄及現
    場照片在卷可憑（見本院卷第253至261頁、第281至285頁）
    ，足認被告洪文瑛、洪子賢以外之系爭221號3層樓建物其他
    區分所有權人已無從就共有之系爭屋頂平台使用收益，被告
    已將系爭增建物占用系爭屋頂平台如附件所示範圍供作自己
    使用，非僅依被告洪文瑛、洪子賢應有部分就系爭屋頂平台
    之一部或全部使用收益，應屬無權占用，已侵害原告及其他
    共有人對於系爭221號建物共用部分之共有權，被告上開所
    辯，自非可取。則依民法第767條、第821條之規定，原告請
    求被告將系爭屋頂平台上如附件所示系爭增建物拆除，將該
    屋頂平台占用部分騰空返還原告及其他共有人全體，洵屬有
    據。
五、從而，原告依民法第767條之規定，請求被告將系爭屋頂平
    台上如附件所示系爭增建物拆除，將該屋頂平台占用部分騰
    空返還原告及其他全體共有人，為有理由，應予准許。
六、本判決係就民事訴訟法第427條訴訟適用簡易程序所為被告
    敗訴之判決，依同法第389條第1項第3款規定，應依職權宣
    告假執行。本院並依同法第392條第2項規定，依職權宣告被
    告如預供擔保，得免為假執行。
七、本件為判決之基礎已臻明確，兩造其餘主張、陳述並所提證
    據，經審酌後，認均與本件之結論無礙，爰不再一一論述，
    附此敘明。
八、結論：原告之訴為有理由，依民事訴訟法第78條、第85第1
    項前段，判決如主文。
中　　華　　民　　國　　111 　年　　10　　月　　20　　日
                  臺灣臺北地方法院臺北簡易庭
                                      法　官　羅富美
以上判決正本係照原本作成。
如不服本判決，應於判決送達後20日內向本庭（臺北市重慶南路
1段126巷1號）提出上訴狀（須按他造當事人之人數附繕本）。
中　　華　　民　　國　　111 　年　　10　　月　　20　　日
                    　                書記官　陳鳳瀴